臺灣臺北地方法院刑事裁定　　　　　　　　　　　　　九十二年度自字第七一二號
　　自　訴　人　瀚風科技工業有限公司
　　代　表　人　張明華
　　代　理　人　蔡明和律師
右列自訴人因被告乙○○、甲○○詐欺案件，經自訴人提起自訴，本院裁定如左：
    主  文
自訴人應於本裁定送達後五日內補正本件自訴狀上自訴人真正代表人姚哲恒之簽名蓋
章。
    理  由
一、按起訴之程序違背規定者，應諭知不受理之判決，刑事訴訟法第三百零三條第一
    款、第三百零七條定有明文。而起訴或其他訴訟行為，於法律上必備之程式有欠
    缺而其情形可補正者，法院應定期間，以裁定命其補正，刑事訴訟法第二百七十
    三條第六項亦定有明文，上開規定依同法第三百四十三條之規定，均為自訴程序
    所準用。再按股份有限公司為被害人時，僅得由其代表人提起自訴，公司之股東
    董事等，如未取得代表資格，自無以公司名義提起自訴之權，此有最高法院二十
    七年上字第九四六號判例可資參照。
二、經查：
（一）自訴人瀚風科技工業有限公司雖於民國九十年十一月十二日改選張明華為董事
      長，同年月二十二日申請變更登記，並於同年月二十九日獲准。然該公司又於
      九十年十二月三十一日另行召開臨時股東會，由代表已發行股份總數二分之一
      以上股東即陳依蘋（一百萬股）、余美萱（一百五十萬股）、張明蕙（九十萬
      股）、蔡佩君（一百萬股）出席，而以出席股東表決權全數之同意決議改選姚
      哲恒、張明蕙、彭建銘為董事、陳依蘋為監察人，同日並召開董事會，推選姚
      哲恒為董事長，並於九十一年一月九日向臺北市政府建設局申請變更登記，嗣
      再於同年月十一日撤回該申請案，此業據本院調取該公司登記案卷核閱無誤，
      並經自訴代理人是認屬實（見九十三年三月四日陳報狀）。另該公司已發行股
      份總數為八百萬股，然迄今尚未公開發行股票，亦經本院依職權上網查明無誤
      ，有該公司基本資料查詢畫面、股票簽證查詢畫面各一紙附卷足憑。
（二）按「股東會為前項解任之決議，應有代表已發行股份總數三分之二以上股東之
      出席，以出席股東表決權過半數之同意行之。公開發行股票之公司，出席股東
      之股份總數不足前項定額者，得以有代表已發行股份總數過半數股東之出席，
      出席股東表決權三分之二以上之同意行之」，公司法第一百九十九條第二項定
      有明文。次按「公司股東會之召集程序，或其決議方法，違反法令或章程時，
      股東得自決議之日起一個月內，訴請法院撤銷其決議」，公司法第一百八十九
      條定有明文，該項決議在未撤銷前，仍非無效，此與公司法第一百九十一條規
      定「股東會決議之『內容』違反法令或章程者無效」不同，最高法院六十七年
      臺上字第二五六一號亦著有判例可稽；且股東會於董事任期未屆滿前，經決議
      改選全體董事者，如未決議董事於任期屆滿始為解任，視為提前解任，則為公
      司法第一百九十九條之一所明文。查自訴人於張明華任期未屆滿前之九十年十
      二月三十一日召開臨時股東會、董事會，既係由代表已發行股份總數二分之一
      以上股東即陳依蘋、余美萱、張明蕙、蔡佩君出席，以出席股東表決權全數之
      同意決議改選全體董監事，又未決議上屆董事於任期屆滿始為解任，而推舉姚
      哲恒為新任董事長，揆諸上開規定，張明華視為提前解任，上開股東會決議方
      法固然違反公司法第一百九十九條第二項前段之規定，然此既屬決議方法之瑕
      疵，依公司法第一百八十九條及上開判例之意旨，僅得由股東自決議之日起一
      個月內，訴請法院撤銷，並非當然無效，而自訴人股東迄今仍未訴請法院撤銷
      ，已據自訴人具狀自承在卷（見九十三年三月四日陳報狀），並經向本院民事
      庭及臺灣士林地方法院民事庭函查無誤，有本院九十三年三月一日北院錦民科
      日字第一六一九號函、臺灣士林地方法院九十三年三月十九日士院儀民月九十
      一訴五０五字第九八六九號函（該函檢送之民事判決與本案無涉），綜上足認
      自訴人以張明華為代表人提起本件自訴，起訴程序違背規定，爰依刑事訴訟法
      第三百四十二條、第二百七十三條第六項裁定自訴人於本件裁定送達後五日內
      補正如主文所示，以資憑辦。
三、末按，公司法第二十五條規定：「解散之公司，於清算範圍內，視為尚未解散」
    ，公司解散後，應進行清算程序，在清算完結前，法人之人格於清算範圍內，仍
    然存續，必須待清算完結後，公司之人格始得歸於消滅，不因清算人怠於進行清
    算程序而異；原審認上訴人公司久未進行清算程序，其人格歸於消滅，進而謂其
    無當事人能力，所持法律上之見解，尚有可議，此有最高法院七十六年度臺上字
    第一二七五號判例可稽；另公司設立登記，經主管機關撤銷者，亦為公司解散之
    原因；公司解散後，尚須經清算程序，了結其法律關係，在清算範圍內，視為尚
    未解散，即在清算完結前，法人之人格於清算之範圍內仍然存續，必待清算完結
    後，公司之人格始歸消滅，亦有最高法院八十一年度第二次民事庭會議足參。經
    查，自訴人雖因開始營業後自行停止營業六個月以上，有公司法第十條第二款規
    定應予命令解散情事，而由臺北市商業管理處於九十一年十一月二十二日以北市
    商二字第０九一六０二四九三００號函命令解散，翌日以北市商二字第０九一六
    ０二六一四００號函公示送達上開命令解散函令，再由臺北市政府於九十二年一
    月二十九日以府建商字第０九二０三七０七九００號函廢止其公司登記，此有各
    該函文附於該公司登記案卷內足憑，然揆諸上揭判例決議要旨，自訴人既尚未進
    行清算程序，其法人格於清算之範圍內仍然存續，併此敘明。
中　　　華　　　民　　　國　　九十三　　年　　　四　　　月　　　一　　　日
                                    臺灣臺北地方法院刑事第五庭
                                        審判長法  官  黃程暉
                                              法　官  高偉文
                                              法　官  吳靜怡
右正本證明與原本無異。
本裁定不得抗告。
                                              書記官  游秀珠
中　　　華　　　民　　　國　　九十三　　年　　　四　　　月　　　五　　　日
